【裁判字號】    97,交聲,161
【裁判日期】    970826
【裁判案由】    違反道路交通管理處罰條例聲明異議
【裁判全文】
臺灣雲林地方法院交通事件裁定         97年度交聲字第161號
移送機關    交通部公路總局嘉義區監理所雲林監理站
異  議  人
即受處分人  甲○○
                      號
上列受處分人因違反道路交通管理處罰條例案件，對於交通部公
路總局嘉義區監理所雲林監理站97年7 月15日所為之處分（原處
分案號：雲監裁字第KAD054542 號），聲明異議，本院裁定如下
：
    主  文
原處分關於吊扣駕駛執照壹年部分撤銷。
甲○○汽車駕駛人駕駛汽車經測試檢定酒精濃度超過規定標準，
吊扣小型車普通駕駛執照壹年。
    理  由
一、原處分意旨略以：異議人即受處分人甲○○於民國97年7 月
    5 日下午10時55分，駕駛車號QR-7227 號自用小客車，行經
    雲林縣虎尾雲74公路3.6 公里處因「酒後駕車，經酒精測試
    呼氣值為0.32 MG/L ，超過標準值」之違規，為雲林縣警察
    局虎尾分局惠來派出所以雲警交字第KAD054542 號舉發違
    反道路交通管理事件通知單依法舉發，後經監理站限期到案
    裁處罰鍰新臺幣（下同）19,500元，並吊扣異議人汽車類駕
    駛執照（職業聯結車駕駛執照）1 年。而汽車駕駛執照為駕
    駛汽車之許可憑證，依道路交通管理處罰條例第92條第1 項
    規定由交通部會同內政部訂定道路交通安全規則，該規則第
    51條規定「有關於汽車駕駛執照之型式、顏色及編號，按其
    種類由交通部訂定」，第53條明列各類駕駛執照及職業駕駛
    執照，又第61條規定「一人一照原則」：「汽車駕駛人取得
    高一級車類之駕駛資格者，應換發駕駛執照，並准其駕駛較
    低級車類之車輛，．．．已領有職業聯結車駕駛執照者，得
    駕駛小型車、輕型機器腳踏車」（第1 項第3 款），同規則
    第60條第3 項規定「領有普通駕駛執照滿三個月之駕駛人，
    得報考同級車類之職業駕駛執照．．．」，我國駕駛執照乃
    由交通部製發，基於一人一照原則（汽車駕駛執照、機車駕
    駛執照各發放一照使用），駕駛人若已取得高一級車類駕駛
    資格者，應換發較高一級車類之駕駛執照，憑證准其駕駛較
    低級車類之車輛，依其法理，駕駛人若違反條例應受吊扣駕
    駛執照之處分時，自應以其「違規行為時」持有使用之駕駛
    執照為吊扣處分之標的。至於道路交通管理處罰條例第68條
    修正草案時，委員提案本條後段修正為「吊扣或吊銷其為或
    違規當時所駕駛車輛之駕駛執照」之建議，於協商後未被採
    納，僅就原條文「吊扣或」三字刪除，修正通過，而依目前
    我國駕駛執照「一人一照」狀況，並無分別發放各級類駕駛
    執照之制度，異議人所陳吊扣小型車駕照一節，實無可採，
    亦為實務上所不能。異議人自95年4 月12日起既已領有職業
    聯結車駕駛執照，其於違規遭警舉發時若出示汽車類駕照，
    僅能以該「職業聯結車駕駛執照」出示於員警，以供登載資
    料於違規通知單，故原處分以異議人目前持有且唯一之職業
    聯結車駕駛執照執行吊扣，於法應無違誤云云。
二、聲明異議意旨略以：異議人因酒後駕車，經警取締測試酒精
    呼氣濃度為0.32MG/L，已超過標準值，異議人深感後悔，願
    意接受罰款處分，並記取教訓，惟異議人當時所駕駛之車輛
    為自用小客車，應該係吊扣「自用小客車」駕照，而非吊扣
    「職業聯結車」之駕照。雖異議人僅持有職業聯結車之駕駛
    執照，但駕駛執照之種類未各別區分，將自小客車與職業聯
    結車併用，依法不符規定，且異議人因該職業聯結車之駕駛
    執照遭吊扣，令異議人無法工作，而嚴重影響異議人之生活
    家計，爰依法聲明異議，請求除罰鍰外，就關於吊扣職業聯
    結車駕駛執照之處分予以撤銷，另為適法之處罰等語。
三、按汽車駕駛人，駕駛汽車經測試檢定酒精濃度超過規定標準
    者，處新臺幣15,000元以上60,000元以下罰鍰，並當場移置
    保管其車輛及吊扣其駕駛執照1 年；又汽車駕駛人飲用酒類
    或其他類似物後，其吐氣所含酒精濃度超過每公升0.25毫克
    或血液中酒精濃度超過百分之0.05以上者，不得駕車，道路
    交通管理處罰條例第35條第1 項第1 款及道路交通安全規則
    第114 條第2 款分別定有明文。另按汽車駕駛人，因違反本
    條例及道路交通安全規則之規定，受吊銷駕駛執照處分時，
    吊銷其持有各級車類之駕駛執照，道路交通管理處罰條例第
    68條（94年12月14日修正，於95年3 月1 日起施行）亦定有
    明文。
四、經查：
  (一)本件異議人甲○○於97年7 月5 日下午10時55分，駕駛車號
    QR-7227 號自用小客車，行經雲林縣虎尾雲74公路3.6 公里
    處因「酒後駕車，經酒精測試呼氣值為0.32 MG/L ，超過標
    準值」之違規行為，為雲林縣警察局虎尾分局惠來派出所，
    依道路交通管理處罰條例第35條第1 項第1 款規定，掣單舉
    發後經監理站限期到案裁處罰鍰19,500元，並吊扣職業聯結
    車駕駛執照1 年等情，有上開舉發違反道路交通管理事件通
    知單及交通部公路總局嘉義區監理所雲林監理站駕駛執照執
    行單各1 紙在卷可稽，並為異議人所不爭執，其上開違規事
    實足堪認定。
  (二)按道路交通管理處罰條例第68條業於94年12月14日修正，並
    自95年3 月1 日施行，修正前之道路交通管理處罰條例第68
    條規定：「汽車駕駛人，因違反本條例及道路交通安全規則
    之規定，受【吊扣或】吊銷駕駛執照處分時，【吊扣或】吊
    銷其持有各級車類之駕駛執照。」而修正後之道路交通管理
    處罰條例第68條規定：「汽車駕駛人，因違反本條例及道路
    交通安全規則之規定，受吊銷駕駛執照處分時，吊銷其持有
    各級車類之駕駛執照。」。該條文修正前，原提案修正條文
    為：「汽、機車駕駛人，因違反本條例及道路交通安全規則
    之規定，受【吊扣或吊銷】駕駛執照處分時，【吊扣或吊銷
    】其違法或違規當時所駕駛車輛之駕駛執照。」立法理由略
    以：「原條文將違法或違規駕駛人所持有各級車類之駕駛執
    照一併吊扣或吊銷，失之過酷，影響人民工作及生活甚鉅，
    爰修正之」等語，是以其立法意旨在於違規行為對道路交通
    秩序之維持及道路交通安全已生較大之影響，故規定吊扣或
    吊銷其持有各級車類之駕駛執照，以限制其繼續駕車行駛道
    路之權利，其係屬駕駛行為之限制，並不因所持駕駛執照種
    類不同而有所差異。而最後通過之修正條文，係將道路交通
    管理處罰條例第68條原有條文中之【吊扣或】3 字刪除各情
    ，有立法院交通委員會94年10月5 日臺立交字第0942400153
    號函附道路交通管理處罰條例第68條審查報告可參（參立法
    院公報第94卷第70期第135 至138 頁）。則參照上開立法理
    由及立法經過，依修正後之條文，按上開規定受【吊銷駕照
    】處分者，仍維持吊銷其持有各級車類之駕駛執照。至於受
    【吊扣駕照】處分者，已限縮原條文之適用範圍，不在該規
    定適用之列，亦即僅【吊扣】其違法或違規當時所駕駛車輛
    之駕駛執照，不再吊扣其持有各級車類之駕駛執照，此觀之
    立法理由及立法經過至明（臺灣高等法院臺中分院96年度交
    抗字第136 、648 、788 號裁定意旨參照）。
  (三)查本件異議人違規行為發生於97年7 月5 日，自應依修正後
    道路交通管理處罰條例第68條裁處，且修正後道路交通管理
    處罰條例第68條之規定，既將「吊扣」等字刪除，是依前開
    說明，駕駛人受吊扣駕駛執照處分時，不再吊扣其持有各級
    車類之駕駛執照，故原處分機關於作成吊扣駕駛執照處分時
    ，應就行為人所應吊扣之駕駛執照種類予以限定，始符合依
    法行政原則。而異議人為本件違規時係駕駛自小客車（普通
    小型車），此有雲警交字第KAD054542 號舉發通知單附卷
    可憑，揆諸前開說明，其依法所受之處分應為限制其駕駛自
    小客車之權利，亦即吊扣其小型車普通駕駛執照，原處分機
    關未審酌及此，逕為裁罰，即難認為允當。從而，本件受處
    分人之異議為有理由，爰撤銷原處分關於「吊扣駕駛執照1
    年」部分，並就撤銷部分改諭知如主文第2 項所示之處罰。
    至原處分機關另裁處受處分人罰鍰部分，為受處分人所不爭
    執，本院即無由就罰鍰部分處分併予審酌，附此敘明。
  (四)另關於公路機關因汽車駕駛人取得高一級車類之駕駛資格者
    ，應換發駕駛執照，並准其駕駛較低級車類之車輛，而已領
    有職業聯結車駕駛執照者，得駕駛大客車、大貨車、小型車
    、輕型機器腳踏車的規定，而於實務上僅逐級核給汽車駕駛
    執照1 張，致持有職業聯結車駕駛執照者，因駕駛普通小型
    車違規，而須吊扣小型車普通駕駛執照時，產生技術層面之
    困難，惟行政機關本應時時因應法令之變更，而精進其行政
    執行成效，斷不得因技術層面之困難，而置立法修正通過之
    條文不予遵守適用，甚或逾越比例原則。本件駕照如何「吊
    扣」其中一部分，係屬執行方式，為技術層面之問題，要難
    據為原處分並無不當之理由，併此敘明。
五、綜上所述，原處分關於吊扣駕駛執照部分，係預防將來再犯
    危險之管制罰，而有別於前揭針對已發生違規事實科處罰鍰
    之行政秩序罰，屬行政罰法第26條第1 項但書所稱之「其他
    種類行政罰」，原處分機關仍得依道路交通管理處罰條例第
    35條第1 項第1 款併予裁處，惟原處分原為「吊扣職業聯結
    車駕駛執照1 年」之處分，應改諭知為「吊扣小型車普通駕
    駛執照1 年」，方為適法。
六、據上論斷，應依道路交通管理處罰條例第87條第2 項、道路
    交通案件處理辦法第20條前段，裁定如主文。
中    華    民    國    97    年    8     月    26    日
                    交通法庭    法  官  李淑惠
以上正本證明與原本無異。
如不服本裁定，應於裁定送達後5 日內向本院提出抗告狀（須附
繕本）。
                                書記官  林佳慧
中    華    民    國    97    年    8     月    26    日


司法院資訊處製作；財團法人民間司法改革基金會備份。
